【裁判字號】    94,簡上,1059
【裁判日期】    950510
【裁判案由】    違反商業會計法等
【裁判全文】
臺灣高雄地方法院刑事判決            94年度簡上字第1059號
上  訴  人  臺灣高雄地方法院檢察署檢察官
被      告  甲○○
上列被告因違反商業會計法等案件，上訴人不服本院高雄簡易庭
中華民國94年10月26日94年度簡字第5990號刑事簡易判決（檢察
官聲請簡易判決處刑案號：94年度調偵字第257 號），提起上訴
，本院管轄第2 審之合議庭，判決如下：
    主  文
上訴駁回。
    事實及理由
一、本判決所引用論證之各項證據，均於準備程序中詢問當事人
    使其就證據能力之有無表示意見，當事人對其證據能力均明
    示不爭執，嗣本院於審判期日，復依各該證據不同之性質，
    依法定調查程序及法定調查方法，以交互詰問、提示並告以
    要旨等方式逐一調查，並使當事人、辯護人表示意見，本院
    亦查無法定證據取得禁止及證據使用禁止之情形，故認所引
    用各項證據資料，均具證據之適格，合先敘明。
二、本案經本院審理結果，認第一審判決關於被告甲○○違反商
    業會計法部分，認事、用法及量刑均無不當，應予維持，並
    引用附件第一審判決書記載之事實、證據及理由。
三、檢察官據告訴人名鹿機械工程股份有限公司（下稱名鹿公司
    ）具狀請求提起本件上訴，略以：(1)被告另侵占告訴人公司
    之公款，而以短報收入，浮編360 萬元之不實傳票，以掩飾
    其犯行，因被告另犯業務侵占罪，而與本案判決有罪之違反
    商業會計法犯行有牽連關係，屬裁判上一罪，原審未併予審
    判，自有未洽。(2)況被告犯後態度惡劣，毫無悔意，更未與
    告訴人和解，賠償告訴人損害，因此，原審僅量處被告拘役
    40日，並諭知緩刑2 年，尚屬過輕等語。被告於本院審理中
    坦承違反商業會計法第71條第1 款之罪，惟堅詞否認有何侵
    占犯行，辯稱：我有製作不實傳票，但我並沒有侵占360 萬
    元，該360 萬元部分是用來繳納明星街套房之款項，我有製
    作支出傳票，是因為當時董事長戊○○投資錯誤，會計師查
    帳都要清算現金，所以我才做預付款的支出傳票，從86年12
    月開始，董事長、總經理、出納都知道此事等語。經查：
（一）關於被告涉犯刑法業務侵占罪嫌部分，於偵查中經檢察官
      調查結果，略認：「證人丁○○到庭結證亦稱：以前曾有
      將現金轉到股東往來及預付款，要不然會計師查帳時，會
      要求我們點現金，但實際上沒有那麼多現金，她就是要做
      傳票來沖銷現金支出等語。況告訴人雖提出核帳資料明細
      表、未存入明細表及傳票等，惟告訴人具狀自陳名鹿公司
      部分會計憑證、單據亦有不足等情，是其所提之前揭資料
      僅能證明有此會計帳目，且經審閱其傳票內容，均有出納
      、總經理及董事長簽章確認，此亦可認確有經會計程序將
      銀行存款、應收工程款或代收款等科目轉為現金科目，至
      於此後現金流向為何並無法明確指係遭被告甲○○侵占，
      則尚難僅因被告甲○○於上揭期間掌理公司資金帳戶，即
      遽認此部分之會計帳目有所短缺或不符部份係渠所侵占，
      而為不利於被告甲○○之認定……惟此部分罪嫌與上揭聲
      請簡易判決處刑之商業會計法第71條第1 款之犯行間有牽
      連犯關係，屬於裁判上一罪，爰不另為不起訴處分，併此
      敘明。」等語（見臺灣高雄地方法院檢察署94年度調偵字
      第257 號聲請簡易判決處刑書）。
（二）查關於被告明知名鹿公司帳內並無支出「夢公園」工地工
      程款360 萬之事實，竟基於明知不實之事項，而填製會計
      憑證之犯意，於民國91年11月30日製作「會計科目：預付
      款」、「摘要：夢公園材料預付款」、「金額：360 萬元
      」不實內容之轉帳傳票一節，業經被告自承無訛，檢察官
      據以聲請簡易判決處刑、原審並以被告此部分犯行事證明
      確，而予科處刑罰，惟告訴人不服原審判決，認有被告涉
      犯具牽連犯關係之業務侵占罪嫌部分未一併裁判之違法，
      具狀請求檢察官提起上訴。則本件爭點厥在於：被告製作
      上開不實轉帳傳票，是否確有可能係用以支付名鹿公司明
      星街房屋貸款，或被告係以該虛偽現金支出轉帳傳票，掩
      飾其侵占名鹿公司360 萬或其他款項？
（三）證人即名鹿公司總務兼出納丁○○到庭證稱：「86年8 月
      20日起明星街開始繳交貸款，是由名鹿公司提領現金繳交
      ，但是如果明星街的租金有超過的話，就直接繳納了。
      91年1 月到10月份公司會將款項存入被告帳戶，是總經理
      指示的，他怕說臨時工地有什麼需要現金的話，這樣提領
      方便。」等語（見本院卷第76-77 頁）。證人即名鹿公司
      協理乙○○結證：「我是名鹿公司在明星街貸款戶的人頭
      戶，明星街的貸款是公司幫我支付。」「91年1 月到10月
      間公司款項存入被告帳戶，是因為當時公司營業的關係，
      需要付款給包商，所以才把款項存入被告帳戶。這個命令
      是總經理馬良庸負責召集大家協調的，當時公司有丁○○
      、賴渙淪參與協調。」等語（見本院卷第78-80 頁）。上
      開2 人所為證述，與在偵查中檢察官訊問時結證內容大致
      相符（見93年度偵字第2407號卷第31-34 頁）。而丁○○
      於偵訊時另證稱：「（名鹿公司）以前曾有將現金轉到股
      東往來及預付款，要不然會計師查帳時，會要求我們點現
      金，但實際上沒有那麼多現金，他就是要做傳票來沖銷現
      金支出。」等語（見同偵查卷第33頁）；關於以被告帳戶
      作為名鹿公司收入帳戶之原因一節，乙○○於偵查中明確
      證稱：「之前總經理馬良庸跟我及丁○○協調，大家為了
      轉帳方便，因為董事長較忙，且他的債信有出問題，這是
      沒有經過董事會的決議。」等語（見同偵查卷第34頁）。
      查證人丁○○與乙○○目前均仍在名鹿公司任職，對被告
      當無曲意迴護之必要，所言自值採信。而名鹿公司營業項
      目為「連續壁的安全措施工程」，此經名鹿公司董事長戊○○到庭證述在卷（見本院卷第71頁），是名鹿公司自86
      年間起既須支付明星街房屋貸款不足部分現金，於會計科
      目上自須以其他屬公司營業項目之現金支出傳票用以沖銷
      ，以符合會計師查帳時現金帳目能相吻合，此情亦與證人
      丁○○所述一致，是被告辯稱該虛偽不實、金額360 萬元
      之現金支出轉帳傳票係用以沖銷支付名鹿公司明星街貸款
      一節，即非無採信餘地。
（四）證人戊○○雖另稱：「被告是在92年3 月、4 月離職後，
      因為新的會計來查核，會計師問會計360 萬元是怎麼回事
      ，會計發現公司並沒有支出360 萬元夢公園工程款的事情
      ，我才知道有這件事情發生。且因為被告將所有夢公園及
      其他工地的款項存入被告安泰銀行帳戶，所以才告她侵占
      」等語（見本院卷第71-72 頁）。惟上開現金支出轉帳傳
      票為不實記載，被告業已坦承不諱，而此僅能證明被告違
      反商業會計法第71條第1 款之罪，至名鹿公司營業收入存
      入被告安泰銀行帳戶部分，係由於戊○○債信因素，經公
      司總經理與被告及丁○○、賴渙淪、乙○○等人協調後由
      總經理指示辦理，亦經上開證人陳述無誤，是自不能以此
      認定被告藉此將名鹿公司營利收入占為己有。而該360 萬
      元之現金支出轉帳傳票雖虛偽不實，但被告是否另有實際
      侵占名鹿公司公款？如是，係經手何些筆現金款項？是否
      用該轉帳傳票藉以掩飾其侵占犯行？俱有可疑。告訴人雖
      提出86年12月20日起至91年3 月1 日之帳冊含支出傳票、
      請款單等資料欲證明被告確有侵占犯行，惟該等帳冊、傳
      票、請款單等資料充其量僅能證明名鹿公司於上開期間曾
      有該些營業及會計帳目事項，其是否已包含全部資料？何
      筆現金係遭被告侵占而私吞入己？亦均非無疑，是本院認
      尚無法據以證明被告有何經手持有公司款項而占為己有之
      事實。
四、綜上所述，本件被告違反商業會計法第71條第1 款之犯行，
    事證明確，堪以認定，原審審酌被告填載不實傳票之目的僅
    在沖銷告訴人之他項實際現金支出，別無其他不法用途等一
    切情狀，量處被告拘役40日，如易科罰金，以300 元（銀元
    ）折算1 日，並考量被告未曾受有期徒刑以上刑之宣告，有
    臺灣高等法院被告前案紀錄表1 份在卷可考，其一時失慮，
    偶罹刑典，且被告係為告訴人沖銷實際現金支出始填載不實
    會計憑證，及於偵審程序中始終坦承犯行，犯後態度良好，
    經此偵審程序及罪刑之宣告，當知所警惕，信無再犯之虞，
    故認所宣告之刑以暫不執行為適當，併予宣告緩刑2 年，以
    啟自新，認事、用法、量刑俱無違法不當，上訴意旨指摘量
    刑過輕，提起上訴，為無理由，應予駁回。至上訴意旨另認
    被告涉犯侵占罪嫌部分，本院認積極證據尚有不足，業已論
    述如上，被告此部分犯罪應屬不能證明，惟因此部分如成立
    犯罪，與上開業經認定屬實之違反商業會計法第71條第1 款
    犯行間，有牽連犯之裁判上一罪關係，故不另為無罪之諭知
    ，附此敘明。
據上論斷，應依刑事訴訟法第455 條之1 第1 項、第3 項、第
368 條，第373 條，判決如主文。
本案經檢察官丙○○到庭執行職務。
中    華    民    國    95    年    5     月    10    日
                  鳳山刑事第2 庭
                          審判長法  官  邱明弘
                                法  官  廖建瑜
                                法  官  李嘉益
以上正本證明與原本無異。
不得上訴。
中    華    民    國    95    年    5     月    10    日
                                書記官  郭南宏


司法院資訊處製作；財團法人民間司法改革基金會備份。
